臺灣臺南地方法院民事裁定
　　                                109年度家聲字第79號
聲  請  人  甲○○  
相  對  人  乙○○  （住居所詳卷，保密） 
            丙○○   （住居所詳卷，保密）
上列當事人間請求給付扶養費事件，本院裁定如下：
    主      文
聲請駁回。
程序費用由聲請人負擔。
    事實及理由
一、本件聲請意旨略以：聲請人為相對人乙○○、甲○○之母親。聲
    請人與相對人父親於民國82年2月21日離婚後，於86年3月28
    日再婚，並育有一子一女。聲請人雖年紀尚輕未逾50，然因
    罹患遺傳性糖尿病多年，病情日趨嚴重，近日惡化為蜂窩性
    組織炎，不幸於109年進行左足肢截肢手術，109年4月出院
    ，目前行動不便，已無法繼續工作，無謀生能力，並未領有
    勞保給付及社會福利津貼，經濟陷入困境。依據行政院主計
    總處所公布107年度臺南市平均每人每月消費支出金額為新
    臺幣（下同）19,536元，聲請人共育有4名子女，是請求相
    對人每月應支付聲請人之扶養費為4,884元等語。
二、相對人乙○○、甲○○答辯略以：聲請人在我們小時候沒有養過
    我們，請求免除扶養義務等語。
三、按直系血親相互間互負扶養之義務。受扶養權利者，以不能
    維持生活而無謀生能力者為限；前項無謀生能力之限制，於
    直系血親尊親屬不適用之，民法第1114條第1款、第1117條
    分別定有明文。又按民法第1117條第1項規定，受扶養權利
    者，以不能維持生活而無謀生能力者為限，而同條第2項僅
    規定，前項無謀生能力之限制，於直系血親尊親屬不適用之
    ，並非規定前項之限制，於直系血親尊親屬不適用之；是直
    系血親尊親屬，如能以自己財產維持生活者，自無受扶養之
    權利，易言之，直系血親尊親屬受扶養之權利，仍應受不能
    維持生活之限制，最高法院62年度第2次民庭庭推總會議決
    議參照。另按受扶養權利者有對負扶養義務者、其配偶或直
    系血親故意為虐待、重大侮辱或其他身體、精神上之不法侵
    害行為，或對負扶養義務者無正當理由未盡扶養義務等情形
    之一，由負扶養義務者負擔扶養義務顯失公平，負扶養義務
    者得請求法院減輕其扶養義務；其情節重大者，法院得免除
    其扶養義務，民法第1118條之1第1、2項定有明文。
（一）又本件聲請人雖聲請相對人給付扶養費，惟相對人則以聲
      請人於其未成年時，無正當理由未盡扶養義務且情節重大
      ，請求法院免除對聲請人之扶養義務等語資為抗辯，稽之
      相對人辯稱聲請人於其未成年時，並未扶養其一節，核與
      證人即相對人之父親丁○○到庭證述：「（對本件聲請知悉
      何事?）我和聲請人本來是夫妻，我們兩個生有相對人二
      人，相對人二人出生以後，都是我在負擔扶養費，還沒有
      離婚前，聲請人有幫忙照顧小孩。後來在乙○○4歲、甲○○3
      歲，我和聲請人離婚，離婚後由我和我的家人照顧相對人
      二人，聲請人就完全沒有消息也沒有和相對人聯絡，也沒
      有寄錢回來。」等語相符（見本院109年11月17日訊問筆
      錄），並為聲請人所不爭執，故本件相對人辯稱聲請人於
      其等未成年時，身為其等之扶養義務人，卻無正當理由而
      未對其等盡扶養義務之情，堪信為真實。
（二）綜參上情，聲請人於相對人年幼時，既棄其等於不顧，並
      未實際照護相對人以成長，甚至未支付任何扶養費用，可
      見聲請人對相對人等毫無親子情分，堪認相對人主張聲請
      人於其等未成年時，無正當理由未盡扶養義務且情節重大
      。因此，相對人請求法院免除其等對聲請人之扶養義務，
      當屬可採。本院審酌上情，認若仍令相對人負擔對聲請人
      之扶養義務，即有顯失公平之情，是爰依上開規定，免除
      相對人對聲請人之扶養義務。從而，聲請人聲請相對人給
      付扶養費用，不應准許，應予駁回。
四、末按家事非訟事件，除法律別有規定外，準用非訟事件法之
    規定，家事事件法第97條定有明文。而非訟事件法稱關係人
    者，謂聲請人、相對人及其他利害關係人；依法應由關係人
    負擔費用者，法院裁定命關係人負擔時，應一併確定其數額
    ，非訟事件法第10條、第24條第1項分別定有明文。經核本
    件聲請事件，應徵之程序費用為新臺幣1000元，依非訟事件
    法第21條第2項，民事訴訟法第95條、78條之規定，應由聲
    請人負擔，爰依上開規定併予確定如主文第2項所示，附此
    敘明。
中　　華　　民　　國　　109 　年　　11　　月　　27　　日
                  家事法庭    法  官  楊佳祥
以上正本係照原本作成。
如不服本裁定應於送達後10日內向本院提出抗告狀，並繳納抗告
費新臺幣1,000元。
中　　華　　民　　國　　109 　年　　11　　月　　27　　日
                              書記官   許哲萍